【裁判字號】    89,台上,1637
【裁判日期】    890330
【裁判案由】    殺人未遂等罪
【裁判全文】
最高法院刑事判決                              八十九年度台上字第一六三七號
    上  訴  人  甲○○
右上訴人因殺人未遂等罪案件，不服台灣高等法院台南分院中華民國八十九年一月十
二日第二審判決（八十八年度上訴字第一八四○號，起訴案號：台灣嘉義地方法院檢
察署八十八年度偵緝字第一八○號），提起上訴，本院判決如左：
    主  文
上訴駁回。
    理  由
一關於殺人未遂部分：
按刑事訴訟法第三百七十七條規定，上訴於第三審法院，非以判決違背法令為理由，
不得為之。是提起第三審上訴，應以原判決違背法令為理由，係屬法定要件。如果上
訴理由狀並未依據卷內訴訟資料，具體指摘原判決不適用何種法則或如何適用不當，
或所指摘原判決違法情事，顯與法律規定得為第三審上訴理由之違法情形，不相適合
時，均應認其上訴為違背法律上之程式，予以駁回。本件上訴人甲○○上訴意旨略稱
：上訴人於民國八十八年四月二十六日上午七時半至告訴人張進財門外庭院，原欲與
張進財理論問其為何打破上訴人家之玻璃門窗、花卉等，詎張進財竟開口以三字經罵
上訴人，上訴人氣憤之餘，又因喝酒失去理智，精神不穩定，一時衝動失手砍傷他，
且就張進財受傷害之部位都在手腳，只有一刀砍及背部，且於張進財倒地時，心裡害
怕自行停止動作，上訴人並無殺人犯意，上訴人當時並無說「砍死張進財」之語，張
進財片面所稱「被告喊砍死你」之話，係使上訴人受刑罰為目的，並非事實，上訴人
與張進財間並無深仇大恨，無殺人之動機及犯意云云。
惟查原判決依憑上訴人部分之自白，告訴人張進財、張鄭玉蘭之指訴，證人蕭琇文部
分之證言，證人連昉杰之證言，嘉義基督教醫院出具之張進財之診斷證明書，張進財
受傷圖片五張等證據資料，資以認定上訴人有於八十八年四月二十六日上午七時三十
分許，基於殺人之犯意，持長約五十公分之西瓜刀一把，在嘉義縣民雄鄉大崎村十四
里十四之一號張進財住處，砍殺張進財數刀，致張進財受有小腿長十五公分、寬三公
分、深入骨頭（深約五公分）、背部左肩胛骨至右手骨，長約三十公分、最寬五公分
、深四公分，右大腿長十五公分、寬四公分、深二公分，右腳膝蓋直徑五公分皮膚被
切掉、左腳部自大腿至小腿，長約四十公分、寬約十公分、深約五公分，左腳總腓部
神經斷裂等傷害，經及時送醫急救始未死亡等情之事實，因而維持第一審論處上訴人
殺人未遂罪刑之判決，駁回上訴人在第二審之上訴，對於證人蕭琇文在警訊部分之證
言與告訴人張進財、張鄭玉蘭之指訴不符，尚非可採，對於上訴人稱只是想教訓張進
財並無殺人犯意，並未說要砍死告訴人張進財之辯解，認係避重就輕之詞不足採信，
亦在判決內詳予指駁並說明其理由，所為論述，核與卷證資料相符，從形式上觀察，
原判決並無違背法令之情形，按原審就案內所有證據本於調查所得心證，分別定其取
捨，而為事實之判斷，本為其職權之行使，苟與證據法則無違，不得加以指摘，上訴
意旨所指各節，原審均已加審酌，並已在判決內指駁並詳予說明其理由，為其認事採
證之職權行使，並無違背法令之情形，上訴意旨並未依據卷內資料，具體指摘原判決
有何違背法令，顯與法律規定得為第三審上訴理由之違法情形，不相適合，應認其此
部分上訴為違背法律上之程式，予以駁回。
二關於傷害部分：
按刑事訴訟法第三百七十六條所列各罪之案件，經第二審判決者，不得上訴於第三審
法院，法有明文。本件上訴人甲○○傷害張鄭玉蘭部分，原審係維持第一審依刑法第
二百七十七條第一項論處其罪刑之判決，駁回上訴人此部分在第二審之上訴，該罪核
屬刑事訴訟法第三百七十六條第一款之案件。依首開說明，既經第二審判決，自不得
上訴於第三審法院，上訴人竟復一併提起上訴，顯為法所不許。其上訴為不合法，應
予駁回。
據上論結，應依刑事訴訟法第三百九十五條前段，判決如主文。
中      華      民      國    八十九    年      三      月     三十     日
                              最高法院刑事第十一庭
                                  審判長法官  莊  登  照
                                        法官  洪  明  輝
                                        法官  蔡  清  遊
                                        法官  黃  一  鑫
                                        法官  林  秀  夫
      右正本證明與原本無異
                                              書  記  官
中      華      民      國    八十九    年      四      月      七      日


司法院資訊處製作；財團法人民間司法改革基金會備份。
